【裁判字號】    99,訴,194
【裁判日期】    990420
【裁判案由】    違反廢棄物清理法
【裁判全文】
臺灣臺南地方法院刑事判決               99年度訴字第194號
公  訴  人  臺灣臺南地方法院檢察署檢察官
被      告  乙○○
被      告  丙○○
上列被告等因違反廢棄物清理法案件，經檢察官提起公訴（98年
度偵字第4238號），被告於本院準備程序進行中，就被訴事實為
有罪陳述，經本院合議庭裁定由受命法官獨任進行簡式審判程序
，本院判決如下：
    主  文
乙○○、丙○○共同未依廢棄物清理法第四十一條第一項規定領
有廢棄物處理許可文件，從事廢棄物處理，乙○○處有期徒刑壹
年肆月，丙○○處有期徒刑壹年貳月。
    事  實
一、乙○○前因違反廢棄物清理法案件，經本院以97年度訴字第
    571號判處有期徒刑7月、緩刑3年確定，現於緩刑期間（不
    構成累犯）；丙○○前因違反廢棄物清理法案件，經本院以
    94年度訴字第1137號判處有期徒刑1年2月、緩刑4年確定，
    緩刑期滿日為民國98年11月24日，兩人於緩刑期間仍不知謹
    言慎行。
二、乙○○為址設臺南市○區○○路337巷5號1樓「鴻升環保企
    業行」（下稱鴻升企業行）之負責人，鴻升企業社領有臺南
    市環境保護局（95）南市廢清丙字第136號廢棄物清除許可
    證，係丙級廢棄物清除公司，從事一般廢棄物及一般事業廢
    棄物之清運業務，乙○○以每日新臺幣1500元至2000元之代
    價，僱用司機丙○○，駕駛車牌號碼747-SC號大貨車清運廢
    棄物。乙○○與丙○○等均明知鴻升企業行經核准之廢棄物
    清除許可證內容，僅可將廢棄物收集、運輸至特定處理地點
    ，交領有廢棄物處理許可證之處理場處理，且未經臺南市環
    境保護局許可，不得為廢棄物之處理，竟共同基於未依廢棄
    物清除許可文件清除廢棄物，及未經准許處理廢棄物而仍處
    理廢棄物之犯意聯絡，於97年10月28日某時，由丙○○駕駛
    上開大貨車至臺南市○○路某店家，清運該處因裝潢店面所
    產生之木材、廢塑膠袋、廢包裝紙等一般事業廢棄物，並原
    欲載運至領有廢棄物處理許可證之統大環保公司處理，惟於
    同日下午2時30分許，行經楊琪鋒（另由檢察官偵辦）向不
    知情之地主甲○○所租用之臺南縣仁德鄉○○段105、106地
    號土地時，經楊琪鋒攔下並告知可將所載運之廢棄物傾倒在
    該處，丙○○乃以電話請示乙○○，渠等雖明知上開地點並
    非領有廢棄物處理許可證之處理場，惟經乙○○同意後，丙
    ○○乃將所載運之廢棄物傾倒在上開地點，而未依清除許可
    證規範內容清除廢棄物，復自行處理廢棄物。適經臺南縣環
    境保護局稽查人員當場發覺，而攝錄蒐證，再於同年月31日
    上午10時許，會同內政部警政署環保警察段第三中隊前往上
    址查獲。
二、案經內政部警政署環保警察隊第三中隊報請臺灣臺南地方法
    院檢察署檢察官偵查起訴。
    理  由
一、按被告等所犯係死刑、無期徒刑、最輕本刑為3年以上有期
    徒刑以外之罪，其於準備程序就前揭被訴事實為有罪之陳述
    ，經本院告知簡式審判程序之旨，並聽取被告2人與公訴人
    之意見後，認無不得或不宜改依簡式審判程序進行之處，爰
    依刑事訴訟法第273條之1第1項，裁定改依簡式審判程序審
    理，合先敘明。
二、上開犯罪事實，業據被告乙○○、丙○○於警詢、偵查及本
    院審理中均坦承不諱，核與證人黃婷鈺於警詢及偵查中證述
    情節相符，並有臺南市政府（95）南市廢清丙字第136號廢
    棄物清除許可證、現場照片照片10張、臺南縣環境保護局公
    害案件97年10月31日稽查工作紀錄、臺南縣仁德鄉○○段
    105、106地號土地之地籍資料、土地謄本、臺南縣環境保護
    局環稽字第0970056805號函、車牌號碼747-SC號大貨車之車
    籍資料、臺南縣仁德鄉○○段105、106地號土地之現場照片
    （見警卷第54頁、74-78頁、44-45頁、57-61頁、47-48頁、
    30頁；偵卷第19-20頁），是被告等上開自白與事實相符，
    堪以採信。
三、按廢棄物清理法第2條之規定，該法所稱之廢棄物，係分為
    一般廢棄物與事業廢棄物二種，前者係指：垃圾、糞尿、動
    物屍體或其他非事業機構所產生足以污染環境之固體或液體
    廢棄物；後者又可分有害事業廢棄物與一般事業廢棄物，有
    害事業廢棄物指由事業機構所產生具有毒性、危險性，其濃
    度或數量足以影響人體健康或污染環境之廢棄物，一般事業
    廢棄物則指由事業機構所產生有害事業廢棄物以外之廢棄物
    。是以被告丙○○於上揭時、地，以車號747-SC號大貨車清
    運因店面裝潢而產生之木材、塑膠袋等物，應屬一般事業廢
    棄物。又從事廢棄物清除、處理業務者，應向直轄市、縣（
    市）主管機關或中央主管機關委託之機關申請核發公民營廢
    棄物清除處理機構許可文件後，始得受託清除、處理廢棄物
    業務；未依第41條第1項規定領有廢棄物清除、處理許可文
    件，從事廢棄物貯存、清除、處理，或未依廢棄物清除、處
    理許可文件內容貯存、清除、處理廢棄物者，處1年以上5年
    以下有期徒刑，得併科新臺幣3百萬元以下罰金，廢棄物清
    理法第41條第1項、第46條第4款分別定有明文。再者，所謂
    「貯存」，指一般廢棄物於清除、處理前，放置於特定地點
    或貯存容器、設施內之行為，「清除」則指一般廢棄物之收
    集、運輸行為，至「處理」則包含：(一)中間處理：指一般廢
    棄物在最終處置前，以物理、化學、生物、熱處理、堆肥或
    其他處理方法，改變其物理、化學、生物特性或成分，達成
    分離、減積、去毒、固化或安定之行為。(二)最終處置：指將
    一般廢棄物以安定掩埋、衛生掩埋或封閉掩埋之行為。(三)再
    利用：一般廢棄物做為原料、材料、燃料、填土或其他經中
    央主管機關及目的事業主管機關認定之用途行為；有行政院
    環境保護署發布之「一般廢棄物貯存清除處理方法及設施標
    準」可資參酌。被告丙○○未依清除許可證之內容清除廢棄
    物至規定之處理場所，反經被告乙○○同意後，將廢棄物運
    輸至上開土地加以傾倒，進而處理，則其二人所為不僅逾越
    鴻升企業行領有臺南市政府所核發之臺南市政府（95）南市
    廢清丙字第136號廢棄物清除許可證之許可範圍，且未得臺
    南市環保局許可為廢棄物之處理，即逕為處理，其等之行為
    顯然違反廢棄物清理法相關規定。綜上，本案事證業已明確
    ，自應依法論科。
四、核被告乙○○、丙○○所為，均係犯廢棄物清理法第46條第
    4款前段未經許可從事廢棄物處理罪，及同款後段之未依廢
    棄物清除許可文件內容清除廢棄物罪。被告2人就上開犯行
    ，有犯意連絡及行為分擔，均應論以共同正犯。又被告等未
    依清除許可證之內容清除廢棄物至規定之處理場所，復逕自
    處理廢棄物之行為，係以一行為觸犯上開2罪名，為想像競
    合，應從一重之未經許可從事廢棄物處理罪。爰審酌被告二
    人為貪圖小利之犯罪動機、目的、手段、素行、智識程度、
    破壞當地環境衛生之結果、於緩刑期間又再犯本案及犯後坦
    承犯行之態度、被告丙○○係受僱乙○○，依乙○○之指示
    行事等一切情狀，各量處如主文所示之刑。末查，未扣案車
    牌號碼747-SC號大貨車，雖為鴻升企業行即被告乙○○所有
    ，且供清運本案廢棄物之用，然因該機具價值不斐，而本案
    犯罪情節尚屬輕微，且被告二人係因一時貪念而犯案，應無
    利用該車再犯之虞，本諸比例原則之考量，是認尚無宣告沒
    收之必要，附此敘明。
據上論斷，應依刑事訴訟法第299條第1項前段、第273條之1第1
項，廢棄物清理法第46條第4款前段、後段，刑法第11條前段、
第28條、第55條，判決如主文。
本案經檢察官丁○○到庭執行職務。
中    華    民    國    99    年    4     月    20    日
                  刑事第五庭  法  官  包梅真
以上正本證明與原本無異。
如不服本判決應於收受本判決後10日內向本院提出上訴書狀，並
應敘述具體理由。其未敘述上訴理由者，應於上訴期間屆滿後20
日內向本院補提理由書狀（均須按他造當事人之人數附繕本）「
切勿逕送上級法院」。
                              書記官  李淑秋
中    華    民    國    99    年    4     月    20    日
附錄本案論罪科刑法條全文
廢棄物清理法第41條：
從事廢棄物清除、處理業務者，應向直轄市、縣（市）主管機關
或中央主管機關委託之機關申請核發公民營廢棄物清除處理機構
許可文件後，始得受託清除、處理廢棄物業務。但有下列情形之
一者，不在此限：
一、執行機關依第 5 條第 2 項、第 6 項、第 12 條第 1 項辦
    理一般廢棄物之回收、清除、處理、再利用。
二、依第 8 條規定緊急清理廢棄物所指定之設施或設備。
三、依第 14 條第 2 項規定依報經中央主管機關核准之方式清
    除、處理一般廢棄物。
四、依第 18 條第 1 項規定回收、貯存、清除、處理一般廢棄
    物。
五、第 28 條第 1 項第 2 款、第 3 款第 2 目至第 5 目、第
    4 款之清除機具、處理設施或設備。
六、目的事業主管機關依第 33 條、第 34 條規定自行或輔導設
    置之處理設施。
七、中央主管機關會同中央目的事業主管機關依第 35 條第 1
    項設置之設施。
前項公民營廢棄物清除處理機構許可文件之核發，應副知中央主
管機關。

司法院資訊處製作；財團法人民間司法改革基金會備份。
